【裁判字號】    89,上訴,799
【裁判日期】    890824
【裁判案由】    偽造文書等
【裁判全文】
臺灣高等法院高雄分院刑事判決                    八十九年度上訴字第七九九號
    上  訴  人  台灣高雄地方法院檢察署檢察官
    被      告  丁○○
    選任辯護人  蔡錫欽  律師
                許登科
    被      告  乙○○
    選任辯護人  吳建勛  律師
                游雪莉
                王進勝
    被      告  丙○○
右上訴人因被告偽造文書等案件，不服臺灣高雄地方法院八十八年度訴字第一七四八
號中華民國八十九年四月二十八日第一審判決（起訴案號：臺灣高雄地方法院檢察署
八十八年度偵字第一一四二號），提起上訴，本院判決如左：
    主  文
原判決關於丁○○、乙○○、丙○○部分，均撤銷。
丁○○、乙○○、丙○○均免訴。
    理  由
一、公訴意旨略以：被告丁○○係聯慶報關企業有限公司（下稱聯慶報關公司）報關
    員，被告乙○○係越豐實業有限公司（下稱越豐公司）負責人，被告丙○○係該
    公司業務經理及股東。緣越豐公司於民國八十六年十月二十四日自越南進口花生
    醬一批（一千零三十五桶、重量：二０、七００公斤、單價每公斤０．七美元，
    進口報單號碼：ＢＥ／八六／Ｙ六八０／００一三號、櫃號：ＥＩＳＵ－000
    0000），經委託高雄市聯慶報關公司職員丁○○，於同年月二十七日向商檢
    局高雄分局第二港口辦事處（下稱二港口辦事處）申請檢驗（商品報驗申請書編
    號：二０七Ｐ0－000000），檢驗結果其中黃麴毒素含量二八ＰＰＢ，超
    過一０ＰＰＢ之標準量評定不合格，依規定不得輸入，商檢局高雄分局以高檢不
    字第００九七號不合格通知書通知銷燬或退運。詎該公司不甘承擔該批花生醬不
    得進口銷售之損失，明知來貨檢驗不合格超過食品衛生標準規定有害人體健康，
    竟由被告丁○○、乙○○、丙○○基於犯意聯絡及行為分擔，以迂迴方式，於八
    十六年十一月八日先辦理退運出口（出口報單號碼：ＢＥ／八六／Ｙ八一五／八
    一一三）後，復以原貨、原櫃、原船、原起運口岸越南胡志明市再次報運進口，
    為掩飾其矇混復運進口之情，渠等於進口報單（編號ＢＥ／八六／Ｙ九０八／０
    ００七）上貨櫃號碼欄空白未列規避查核，並由被告丁○○於八十六年十一月二
    十九日再向二港口辦事處申請檢驗（商品報驗申請書編號：二０七Ｐ六－八四五
    ０），丁○○以非取自該批進口花生醬之樣品混充，交由經濟部商品檢驗局高雄
    分局（下稱商檢局高雄分局）第二港口辦事處約僱技術員戴宇洋，戴宇洋於報驗
    申請書取樣欄為不實取樣登載，並製作不實之進口食品檢驗紀錄表偽填外觀檢查
    項目合格及不實送樣單，致該混充之花生醬樣品得經送驗結果評定合格，使越豐
    公司順利取得輸入檢驗合格證書（編號：二０七Ｐ0000000－00－0）
    據以領貨出關（戴宇洋行使公務員登載不實公文書罪，業經原審判決確定）；嗣
    經財政部高雄關稅局於越豐公司提貨時查對進口報單檢附之小提單發現來貨係進
    口退運復進口，前後二次檢驗結果不同向商檢局高雄分局查詢，經重新抽樣檢驗
    評定不合格，越豐公司乃於八十七年二月十二日將來貨退運出口，該批花生醬始
    未流入市面。因認被告丁○○、乙○○、丙○○三人共同違反食品衛生管理法第
    十一條第三款之規定，應依同法第三十二條第一項處斷云云。
二、按犯罪後之法律已廢止其刑罰者，應諭知免訴之判決，刑事訴訟法第三百零二條
    第四款定有明文。查食品衛生管理法業於八十九年二月九日修甲公布，並於同年
    月十一日施行，該法修甲前第三十二條第一項第一款固規定：違反第十一條第一
    款至第八款規定者，處三年以下有期徒刑、拘役或科或併科一萬元以上四萬元以
    下罰金，並得吊銷其營業或設廠之許可證照。惟修甲後同法第三十一條第一項第
    一款規定：違反第十一條第一款至第七款規定者，處新台幣四萬元以上二十萬元
    以下罰鍰；一年內再次違反者，並得吊銷其營業或工廠登記證照。即修甲後食品
    衛生管理法對於違反第十一條第三款規定，輸入含有害人體健康物質之食品者，
    已廢止其刑罰之規定，而改處以行政罰鍰。是本件被告等犯罪後，前開刑罰之規
    定既經修甲公布予以廢止，改處以行政罰鍰，爰依上開說明，應諭知免訴之判決
。原審未查論處被告等罪刑，尚有未洽，檢察官上訴意旨，指摘原審判處被告等
    有期徒刑七月顯屬過輕，復諭知緩刑，有輕縱之嫌云云，雖無理由，惟原判決既
    有可議，自應由本院將原判決撤銷，並諭知免訴之判決。
三、至修甲後同法第三十四條第一項規定，有第三十一條至前條行為，致危害人體健
    康者，處三年以下有期徒刑、拘役或科或併科新台幣十八萬元以上九十萬元以下
    罰金。惟該條以「致危害人體健康」為要件，本件公訴人未起訴被告等輸入含有
    害人體健康物質之食品，有危害人體健康之情事，且該批花生醬於報關時查獲，
    經越豐公司退運，並未流入市面，亦無致危害人體健康情形，非本院審判範圍，
    附此敘明。
據上論結，應依刑事訴訟法第三百六十九條第一項前段、第三百六十四條、第三百零
二條第四款，判決如主文。
本案經檢察官劉翼謀到庭執行職務。
中      華      民      國    八十九    年      八      月    二十四    日
                              臺灣高等法院高雄分院刑事第一庭
                                  審判長法官  張明松
                                        法官  李春昌
                                        法官  周賢銳
右甲本證明與原本無異。
不得上訴。
                                      書記官  黃琳群
中    華    民    國     八十九     年       八       月    二十八      日
                                                                        Ｆ


司法院資訊處製作；財團法人民間司法改革基金會備份。
